臺灣高等法院刑事裁定
110年度毒抗字第159號
抗  告  人  臺灣士林地方檢察署檢察官
被      告  閻念祖


上列抗告人因被告違反毒品危害防制條例案件，不服臺灣士林地
方法院中華民國110年1月18日裁定（110年度毒聲字第26號），
提起抗告，本院裁定如下：
    主  文
抗告駁回。
    理  由
一、原裁定意旨略以：被告基於施用第二級毒品甲基安非他命之
    犯意，於民國109年7月24日21時許，在新北市○○區○○○街00
    號3樓住處，以將甲基安非他命置入玻璃球吸食器內燒烤後
    吸食煙霧之方式，施用甲基安非他命1次。於109年7月27日1
    8時27分許，為警持臺灣基隆地方檢察署檢察官簽發之拘票
    至上開處所拘提，業據被告於偵查時坦承不諱，且其當時為
    警所採集之尿液檢體（檢體編號：TQ109090號），經送慈濟
    大學濫用藥物檢驗中心檢驗結果，呈安非他命、甲基安非他
    命陽性反應一情，有採尿同意書、宜蘭縣政府警察局蘇澳分
    局一般毒品犯嫌尿液對照表、慈濟大學濫用藥物檢驗中心10
    9年8月3日檢驗總表，被告確有施用第二級毒品之犯行至明
    。又被告前因施用毒品案件，經臺灣士林地方檢察署檢察官
    以108年度毒偵字第1698號為附命完成戒癮治療之緩起訴處
    分確定，嗣被告於前開緩起訴期間內之109年6月26日、109
    年7月19日，故意更犯有期徒刑以上刑之竊盜罪，經臺灣臺
    北地方檢察署檢察官分別以109年度偵字第24225號及25367
    號提起公訴，遂經臺灣士林地方檢察署檢察官以109年度撤
    緩字第225號撤銷前開緩起訴等情，有上開緩起訴處分書、
    撤銷緩起訴處分書、本院被告前案紀錄表附卷可按，惟查，
    被告上開緩起訴附命完成戒癮治療，業於109年12月1日（按
    ：原裁定誤載，應係109年8月6日，下同）因履行完畢而結
    案，亦有上開本院被告前案紀錄表附卷可按，又毒品危害防
    制條例之觀察、勒戒處分、或與觀察、勒戒有同等效力之附
    命完成戒癮治療之緩起訴處分，均係觀察施用毒品之「行為
    人」是否成癮及予以矯治之處分，不論其施用毒品行為次數
    多寡，只要在其執行觀察、勒戒或附命完成戒癮治療之緩起
    訴處分前所為之施用毒品行為，均為該處分矯治之對象，而
    為該處分之效力所及，經機構外處遇且完成戒癮治療者，應
    以其履行完成戒癮治療之時點，作為認定3年內再犯之標準
    。是以，前開緩起訴雖經撤銷，然被告已於109年12月1日實
    際完成戒癮處遇，應視為事實上已接受等同於「觀察、勒戒
    」之處遇，準此，被告於前揭戒癮治療完成前，施用第二級
    毒品犯行，應為上開戒癮處遇之效力所及，故檢察官就本案
    聲請裁定觀察勒戒，於法有違，應予駁回等語。
二、抗告意旨略以：被告之緩起訴處分業經撤銷，自應回復為原
    緩起訴處分不存在時之狀態，而被告前未經觀察、勒戒，本
    件自應裁定觀察勒戒，原審未查，誤為駁回裁定，難認允當
    ，爰請撤銷原裁定，更為適當合法之裁定云云。
三、按犯毒品危害防制條例第10條之罪者，檢察官應聲請法院裁
    定，令被告入勒戒處所觀察、勒戒，其期間不得逾2月，毒
    品危害防制條例第20條第1項定有明文。次按毒品危害防制
    條例對於進入司法程序之戒癮治療方式，係採取「觀察、勒
    戒或強制戒治」及「附命完成戒癮治療之緩起訴處分」（下
    稱「附命緩起訴」）雙軌制，其目的同在給予施用毒品者戒
    毒自新機會。是以，被告既同意參加「戒癮治療」，並由檢
    察官採行「附命緩起訴」方式，且完成「附命緩起訴」所採
    用之戒癮治療完畢，自毋庸復行採取「觀察、勒戒或強制戒
    治」方式，重啟戒除毒癮以代替刑罰之處遇程序。是被告如
    完成「附命緩起訴」之戒癮治療，事實上已接受等同「觀察
    、勒戒或強制戒治」執行完畢釋放之處遇，如於「3年」內
    ，再犯施用第一級或第二級毒品罪，顯現其再犯率甚高，原
    規劃之「附命緩起訴」完成戒癮治療制度功能無法發揮成效
    ，已無再次接受「觀察、勒戒或強制戒治」處遇之必要，自
    應依該條例第23條第2項規定之相同法理，逕行追訴，而無
    再依該條例第20條第1項重行聲請觀察、勒戒或強制戒治之
    必要。又被告施用第一級或第二級毒品罪，經裁定觀察、勒
    戒或強制戒治程序者，係以「觀察、勒戒或強制戒治」執行
    完畢釋放後，起算上開再犯之期間，則被告係經「附命緩起
    訴」，依同一法理，應以經「附命緩起訴」並完成戒癮治療
    後，而非以「附命緩起訴」確定之日，起算該再犯之期間（
    最高法院109年度台非字第76號判決意旨參照）。準此，倘
    被告完成「附命緩起訴」之戒癮治療，應認事實上接受等同
    「觀察、勒戒或強制戒治」執行完畢釋放之處遇。
四、經查：
  ㈠被告閻念祖為警查獲所採集之尿液，經送慈濟大學濫用藥物
    檢驗中心檢驗結果，呈安非他命、甲基安非他命陽性反應一
    情，有採尿同意書、宜蘭縣政府警察局蘇澳分局一般毒品犯
    嫌尿液對照表、慈濟大學濫用藥物檢驗中心109年8月3日檢
    驗總表附卷可按（見109年度毒偵字第1755號卷），足認被
    告確有施用第二級毒品甲基安非他命之事實。
  ㈡然被告前因施用毒品案件，先經臺灣士林地方檢察署檢察官
    於108年11月15日以108年度毒偵字第1698號為附命緩起訴，
    同年月22日確定，嗣被告於前開緩起訴期間內之109年6月26
    日、109年7月19日，故意更犯有期徒刑以上刑之竊盜罪，經
    臺灣臺北地方檢察署檢察官分於同年9月17日、10月19日以1
    09年度偵字第24225號及25367號偵結，然被告戒癮治療之臺
    灣士林地方檢察署108年度緩療護字第223號部分，因其履行
    完成，而於109年8月6日結案，上開緩起訴處分則經臺灣士
    林地方檢察署檢察官於109年12月16日以109年度撤緩字第22
    5號撤銷前開緩起訴等情，有上開緩起訴處分書、撤銷緩起
    訴處分書、本院被告前案紀錄表在卷可稽（見109年度毒偵
    字第1755號卷，110年度毒聲字第26號卷第12-15頁）。被告
    既就其所為施用毒品犯行選擇「觀察、勒戒」以外之「緩起
    訴之戒癮治療」模式，並於109年8月6日已履行戒癮治療完
    成，應認被告事實上已接受等同「觀察、勒戒」執行完畢釋
    放之處遇，且既已完成戒癮治療，不受嗣後緩起訴因其他因
    素撤銷而推翻，則被告本案所涉施用毒品罪之犯罪時間為10
    9年7月24日，係在其前次已經實際完成附命緩起訴所採用之
    戒癮治療前，自應為該戒癮處遇效力所及，不應再行聲請觀
    察、勒戒，此由被告另案所犯經臺灣士林地方檢察署檢察官
    108年7月23日以108年度毒偵字第965號附命緩起訴案件，被
    告戒癮治療之同署108年度緩療護字第136號部分，亦與本案
    同於109年8月6日因履行完成結案一節（見本院被告前案紀
    錄表）觀之甚明。
五、原審法院認被告前已完成附命緩起訴之戒癮治療，事實上已
    接受等同觀察、勒戒執行完畢釋放之處遇，被告於戒癮治療
    完成前所為本案施用毒品犯行，應為該戒癮處遇效力所及，
    因而駁回檢察官聲請將被告送勒戒處所觀察、勒戒之聲請，
    雖誤載履行完成日，然已詳述所憑之證據及得心證之理由，
    核無不合。檢察官猶執前詞提起本件抗告，為無理由，應予
    駁回。
六、據上論結，應依刑事訴訟法第412條，裁定如主文。
中　　華　　民　　國　 110　　年　　3 　　月　　16  　日
                  刑事第二十三庭審判長法　官  許永煌
                                      法　官  雷淑雯
                                      法　官  吳定亞
以上正本證明與原本無異。
不得再抗告。
                                      書記官  郭侑靜
中　　華　　民　　國　　110 　年　　3 　　月　　16　　日